臺灣臺北地方法院刑事判決　　　　九十六年度訴字第二三七號
公　訴　人　臺灣臺北地方法院檢察署檢察官
被　　　告　甲○○
　　　　　　　　　　（另案於臺灣臺北監獄執行中）
上列被告因偽造文書案件，經檢察官提起公訴（九十五年度偵緝
字第三○三五號），嗣被告於準備程序中就被訴事實為有罪之陳
述，經告以簡式審判之旨，並聽取當事人之意見後，經本院合議
庭裁定以簡式審判程序審理，判決如下：
    主  文
甲○○行使偽造私文書，足以生損害於公眾及他人，累犯，處有
期徒刑陸月，如易科罰金，以銀元佰元即新臺幣玖佰元折算壹
日。如附表所示偽造之陳金德署押均沒收之。
    事  實
一、甲○○前於民國九十年間，因違反著作權法案件，經本院以
    九十年度訴字第八五七號判處有期徒刑二年確定，於九十二
    年十二月十七日縮短刑期假釋出監，並於九十三年五月二日
    假釋付保護管束執行期滿，以已執行論，猶不知悔改，於九
    十五年二月三日下午三時許，在臺北市○○區○○街十五號
    前，因違反著作權法案件為警查獲，詎其因另案遭通緝，為
    逃避查緝及刑責，竟基於行使偽造私文書之犯意，冒用其胞
    弟陳金德（起訴書誤載為林金德，業經蒞庭檢察官當庭更正
    ）之身分，當場向員警諉稱為陳金德而接受調查，接續在扣
    押筆錄、扣押物品目錄表上偽造陳金德之署名及指印（詳如
    附表編號一至二所示），其於同日下午五時許為警帶回臺北
    市政府警察局中正第二分局後，又接續在逮捕通知書、權利
    告知書、夜間偵訊同意書上偽造陳金德之署名及指印（詳如
    附表編號三至六所示），交付承辦員警而行使，用以表示收
    受上開通知、權利告知及同意夜間詢問，同時於口卡片影本
    、指紋卡片、扣押物翻拍照片、調查筆錄上接續偽造陳金德
    之署名及指印（詳如附表編號七至十所示），嗣於同日晚間
    十時五十九分許，為警移送臺灣臺北地方法院檢察署內勤檢
    察官偵查時，又接續在訊問筆錄偽造陳金德之署名一枚，足
    以生損害於司法機關對於犯罪偵查之正確性及陳金德本人。
    嗣臺北市政府警察局中正第二分局將甲○○在該分局所按捺
    之指紋卡送請內政部警政署刑事警察局鑑定，始查悉上情。
二、案經臺北市政府警察局中正第二分局報請臺灣臺北地方法院
    檢察署檢察官偵查起訴。嗣經本院合議庭裁定以簡式審判程
    序審理。
    理  由
一、上揭犯罪事實，業據被告甲○○自白不諱（見本院九十六年
    度訴字第二三七號刑事卷第十七頁反面、第二十三頁），且
    被告於臺北市政府警察局中正第二分局冒用陳金德所捺之指
    紋，經送請內政部警政署刑事警察局鑑定結果，與該局檔存
    被告之指紋卡指紋相符，此有該局九十五年五月一日刑紋字
    第○九五○○六一六二六號函在卷可稽（見臺灣臺北地方法
    院檢察署九十五年度偵字第一六二六五號偵查卷第五頁），
    復經本院審理九十五年度易字第一二七三號被告違反著作權
    法案件時，將臺灣臺北地方法院檢察署九十五年度偵字第三
    三二九號偵查卷第六頁至第四十三頁之警詢筆錄、扣押筆錄
    、扣押物品目錄表所留存之陳金德指紋，與本院當庭所採陳
    金德指紋，送請內政部警政署刑事警察局以指紋電腦比對法
    、指紋特徵點比對法比對結果不符；經該局將上開警詢筆錄
    、扣押筆錄、扣押物品目錄表上之陳金德指紋，輸入指紋電
    腦系統比對確認結果，均與檔存被告指紋法左拇指指紋相符
    ，亦有該局九十五年七月十三日刑紋字第○九五○一○二七
    四一號鑑驗書在卷可考（見本院九十五年度易字第一二七三
    號刑事卷卷一第七十七頁至第七十八頁），復有被告偽造陳
    金德署名及指印如附表所示之扣押筆錄、扣押物品目錄表、
    逮捕通知書、權利告知書、夜間偵訊同意書、口卡片影本、
    指紋卡片、扣押物翻拍照片、調查筆錄、訊問筆錄存卷足憑
    （見臺灣臺北地方法院檢察署九十五年度偵字第三三二九號
    偵查卷第六頁至第九頁、第十八頁至第二十頁、第二十二頁
    至第三十頁、第三十五頁至第四十三頁、第四十六頁、第四
    十九頁、同上第一六二六五號偵查卷第五頁、第二十七頁至
    第三十六頁、第三十八頁至第五十二頁）。綜上，足徵被告
    任意性自白與事實相符。本案事證明確，被告行使偽造私文
    書犯行洵堪認定，應依法論科。
二、論罪科刑：
  (一)查被告行為後，刑法部分條文業於九十四年一月七日修正，
    同年二月二日公布，並於九十五年七月一日施行，修正後即
    現行刑法第二條第一項規定：「行為後法律有變更者，適用
    行為時之法律，但行為後之法律有利於行為人者，適用最有
    利於行為人之法律。」上開規定乃與刑法第一條罪刑法定主
    義契合，而貫徹法律禁止溯及既往原則，係規範行為後法律
    變更所生新舊法律比較適用之準據法，是刑法第二條本身雖
    經修正，但刑法第二條既屬適用法律之準據法，本身尚無比
    較新舊法之問題，應一律適用裁判時即修正後刑法第二條規
    定以決定適用之刑罰法律，合先敘明。而有關新舊法之比較
    ，應就罪刑有關之共犯、連續犯、牽連犯加重等暨其他法定
    加減原因（如身分加減）與加減例等一切情形，綜其全部罪
    刑之結果而為比較（最高法院九十五年第八次刑事庭會議決
    議參照）。經查：
    1.關於易科罰金之折算標準，除刑法第四十一條第一項有所
      修正外，罰金罰鍰提高標準條例於九十五年四月二十八日
      修正，並自同年七月一日起生效施行。修正前刑法第四十
      一條第一項前段規定：「犯最重本刑為五年以下有期徒刑
      以下之刑之罪，而受六個月以下有期徒刑或拘役之宣告，
      因身體、教育、職業、家庭之關係或其他正當事由，執行
      顯有困難者，得以一元以上三元以下折算一日，易科罰金
      。」，再依據修正前罰金罰鍰提高標準條例第二條：「依
      刑法第四十一條易科罰金或第四十二條第二項易服勞役者
      ，均就其原定數額提高為一百倍折算一日；法律所定罰金
      數額未依本條例提高倍數，或其處罰法條無罰金刑之規定
      者，亦同。」之規定，被告行為時之易科罰金折算標準，
      應以銀元一百元、二百元、三百元折算一日，經折算為新
      臺幣後，應以新臺幣三百元、六百元、九百元折算一日。
      惟九十五年七月一日施行之刑法第四十一條第一項前段規
      定修正為：「犯最重本刑為五年以下有期徒刑以下之罪，
      而受六個月以下有期徒刑或拘役之宣告者，得以新臺幣一
      千元、二千元或三千元折算一日，易科罰金。」，另新修
      正之罰金罰鍰提高標準條例則刪除原本第二條之規定。是
      以比較新舊法結果，自以舊法所定之易科罰金折算標準有
      利於被告，故應適用修正前刑法第四十一條第一項前段，
      及修正前罰金罰鍰提高標準條例第二條之規定，對被告較
      為有利。
    2.關於累犯之規定，修正前刑法第四十七條規定「受有期徒
      刑之執行完畢，或受無期徒刑或有期徒刑一部之執行而赦
      免後，五年以內再犯有期徒刑以上之罪者，為累犯，加重
      本刑至二分之一」，而修正後刑法第四十七條第一項則規
      定「受徒刑之執行完畢，或一部之執行而赦免後，五年以
      內故意再犯有期徒刑以上之罪者，為累犯，加重本刑至二
      分之一」，被告於本案係故意犯罪，無論適用新法或舊法
      ，均應論以累犯，自無新舊法比較之問題。
  (二)按刑法上偽造署押罪，係指單純偽造簽名、畫押而言，若在
    制式之書類上偽造他人簽名，已為一定意思表示，具有申請
    書或收據等類性質者，則係犯偽造文書罪（最高法院八十八
    年臺非字第一四六號判決參照）。次按警方依刑事訴訟法第
    八十八條之一第四項、提審法第二條第一項等規定所製作之
    逮捕通知書，記載被逮捕人何以遭逮捕或拘提等情，其通知
    本人聯或通知家屬聯如備有「收受人簽章」欄，由形式上觀
    察，於該欄內簽名及捺指印，即足表示由該姓名之人收受斯
    項通知書之證明。其後，將之交付警方，應成立刑法第二百
    十六條、第二百十條之行使偽造私文書罪（最高法院九十四
    年七月二十六日第十一次刑事庭會議決議參照）。被告偽造
    陳金德之署押於逮捕通知書本人聯及親友聯、權利告知書、
    夜間偵訊同意書上，從其形式上觀察，足以表示署名人知悉
    其於刑事訴訟法上之權利、受逮捕之原因及要否通知親友之
    意旨，及同意司法警察於夜間詢問，自具有私文書之性質，
    被告於簽收後，交付員警而行使，顯然於該文書之內容有所
    主張，足以生損害於司法警察偵查犯罪之正確性，並使陳金
    德有受刑事訴追之虞而損害其本人。核被告所為，係犯刑法
    第二百十六條、第二百十條之行使偽造私文書罪。被告冒名
    應訊而先後在附表所示之文件上偽造署押及行使偽造私文書
    之行為，其先後各舉動，在時間及空間上均具有密切之關聯
    性，且係侵害同一法益，無非係欲達同一逃避通緝及刑責目
    的之接續動作，在主觀上顯係基於一貫之犯意，核屬接續犯
    之性質。公訴人雖未就被告偽造如附表編號八及十一所示之
    陳金德署押部分犯行於犯罪事實中敘明，惟該部分與已敘明
    之部分有接續犯之實質上一罪關係，均為起訴效力所及，本
    院自得併予審理。又被告前於九十年間，因違反著作權法案
    件，經本院以九十年度訴字第八五七號判處有期徒刑二年確
    定，於九十二年十二月十七日縮短刑期假釋出監，並於九十
    三年五月二日假釋付保護管束執行期滿，以已執行論，有臺
    灣高等法院被告前案紀錄表附卷足稽（見同上第二三七號刑
    事卷第四頁至第十一頁）。其前受徒刑之執行完畢，五年以
    內故意再犯本案有期徒刑以上之罪，為累犯，均應依刑法第
    四十七條第一項之規定加重其刑。爰審酌被告為逃避查緝及
    刑責而冒用他人名義應訊，動機不佳，惟其犯罪後尚能坦承
    犯行，兼衡其犯罪之目的、手段、智識程度、生活狀況、所
    生危害等一切情狀，量處如主文所示之刑，並諭知易科罰金
    之折算標準。如附表所示偽造之陳金德署押，均應依刑法第
    二百十九條規定沒收之。
據上論斷，應依刑事訴訟法第二百七十三條之一第一項、第二百
九十九條第一項前段，刑法第二條第一項前段、第二百十六條、
第二百十條、第四十七條第一項、第二百十九條，修正前刑法第
四十一條第一項前段，修正前罰金罰鍰提高標準條例第二條，現
行法規所定貨幣單位折算新臺幣條例第二條，判決如主文。
本案經檢察官戴文亮到庭執行職務
中　　華　　民　　國　九十六　年　  三  　月　二十三  日
　　                      臺灣臺北地方法院刑事第十四庭
                              法      官  孫萍萍
上正本證明與原本無異。
如不服本判決，應於判決送達後十日內，向本院提出上訴狀。
                              書  記  官  張汝琪
中　　華　　民　　國　九十六　年　  三  　月　二十三  日
附錄本案論罪科刑法條全文：
刑法第二百十六條
行使第二百十條至第二百十五條之文書者，依偽造、變造文書或
登載不實事項或使登載不實事項之規定處斷。
刑法第二百十條
偽造、變造私文書，足以生損害於公眾或他人者，處五年以下有
期徒刑。
